【裁判字號】    89,上易,1369
【裁判日期】    890920
【裁判案由】    違反毒品危害防制條例
【裁判全文】
臺灣高等法院高雄分院刑事判決                  八十九年度上易字第一三六九號
    上  訴  人  甲○○
    即  被  告
右上訴人因違反毒品危害防制條例案件，不服臺灣高雄地方法院八十九年度易字第二
六三八號中華民國八十九年七月十八日第一審判決（原經臺灣高雄地方法院檢察署檢
察官以八十九年度毒偵字第三十九號聲請簡易判決，惟經原審法院鳳山簡易庭認不宜
以簡易判決處刑，移由該院普通庭審理），提起上訴，本院判決如左：
      主  文
上訴駁回。
      事  實
一、甲○○於毒品危害防制條例施行前之民國八十三年間曾因違反麻醉藥品管理條例
    案件（即非法施用毒品罪），經本院判處有期徒刑七月，已於八十三年十二月十
    八日執行完畢。其於毒品危害防制條例施行後之八十八年間再因施用毒品案件，
    經臺灣高雄地方法院檢察署檢察官聲請臺灣高雄地方法院以八十八年度毒聲字第
    二四０七號裁定送觀察、勒戒後，認無繼續施用毒品之傾向，業經臺灣高雄地方
  法院檢察署檢察官於八十八年七月十四日以八十八年度偵字第七五二五號不起訴
    處分確定在案。詎甲○○明知安非他命業經公告列為毒品危害防制條例第二條第
    二項第二款之第二級毒品，不得非法持有、施用，竟猶不知悔改，仍基於施用第
    二級毒品安非他命之概括犯意，自八十八年十月間某時起至八十八年十月二十日
    止，連續在其位於高雄縣鳥松鄉○○村○○路一五二之四號住處，將第二級毒品
    安非他命置於玻璃球吸食器內，下以火燒烤後吸食其霧化氣體之方式，非法施用
    第二級毒品安非他命多次。嗣於八十八年十月二十日下午三時三十分許，在前揭
    住處為警查獲，並扣得第二級毒品安非他命（驗前毛重四‧一八公克，驗後毛重
    四‧一三公克），及其所有供施用毒品犯罪之吸食器一組、吸管一支，經警移送
    臺灣高雄地方法院檢察署檢察官訊畢後當日飭回。嗣經臺灣高雄地方法院檢察署
    檢察官聲請臺灣高雄地方法院以八十九年度毒聲字第三二五八號裁定送觀察、勒
    戒，因甲○○未遵期到案執行，經承辦檢察官發布通緝，詎甲○○仍不知悔改，
    於前經檢察官飭回後通緝期間，復承繼上開犯意，又以前揭方式連續非法施用安
    非他命多次，嗣為警於八十九年三月六日通緝到案，經採集尿液送驗仍檢出甲基
    安非他命陽性反應，再經檢察官依前揭八十九年度毒聲字第三二五八號裁定送觀
    察、勒戒後，認有繼續施用毒品之傾向。
二、案經高雄縣警察局六龜分局報請臺灣高雄地方法院檢察署檢察官偵查起訴。
    理  由
一、右揭事實，業據被告於警訊、原審審理暨本院審理時均坦承不諱，而被告於八十
    八年十月二十日為警查獲時，及嗣因未遵期到案執行觀察、勒戒，為警於八十九
    年三月六日通緝到案時，二次所採集之尿液，送請檢驗結果，均檢出甲基安非他
    命陽性反應，亦有高雄縣衛生局八十八年十月二十六日八八煙檢字第二五０八號
    及高雄市立凱旋醫院八十九年三月二十四日高市凱醫檢字第五四二號煙毒尿液檢
    驗成績書各一紙附卷可稽，並有第二級毒品安非他命及被告所有供施用毒品犯罪
    之吸食器一組、吸管一支扣案可佐，而扣案之安非他命經送鑑定，確係甲基安非
    他命之情，亦有高雄醫學院附設中和紀念醫院檢驗報告單一紙在卷為證（見八十
    八年度毒偵字第一九七七號卷第十八頁）。又被告前於八十八年間因施用毒品案
    件，經臺灣高雄地方法院檢察署檢察官聲請臺灣高雄地方法院以八十八年度毒聲
    字第二四０七號裁定送觀察、勒戒後，認無繼續施用毒品之傾向，業經臺灣高雄
    地方法院檢察署檢察官於八十八年七月十四日以八十八年度偵字第七五二五號不
    起訴處分確定在案等事實，有上開不起訴處分書、臺灣高等法院被告全國前案記
    錄表、臺灣高雄地方法院檢察署刑案資料查註記錄表各一份在卷可稽。其於五年
    內再犯本件毒品危害防制條例第十條第二項之罪，再經臺灣高雄地方法院以八十
    九年度毒聲字第三二五八號裁定送觀察、勒戒後，認有繼續施用毒品之傾向，亦
    有臺灣高雄看守所附設勒戒處所函附有無繼續施用毒品傾向證明書及入所尿液檢
    驗結果報告各一紙在卷可憑，業經臺灣高雄地方法院檢察署聲請臺灣高雄地方法
    院以八十九年毒聲字第二七六九號裁定令入戒治處所施以強制戒治，復有原審法
    院被告院內索引卡紀錄表可參。被告自白核與事實相符，其連續施用第二級毒品
    安非他命，事證明確，犯行洵堪認定。
二、查安非他命係毒品危害防制條例第二條第二項所稱之第二級毒品，不得持有、施
    用。次按毒品危害防制條例第十條規定，施用第一級、第二級毒品之罪者，檢察
    官應先將被告送勒戒處所觀察、勒戒，經觀察、勒戒後，認無繼續施用毒品傾向
    者，應由檢察官為不起訴處分之裁定。依此為不起訴處分後，五年內再犯第十條
    施用第一級、第二級毒品之罪，經觀察、勒戒後，認有繼續施用毒品之傾向，則
    不適用前開不起訴處分規定，而應依一般刑事訴訟程序予以起訴論罪科刑，此觀
    諸毒品危害防制條例第二十條第一項、第二項前段、第三項前段規定自明。被告
    前既已因施用毒品案件，經送勒戒處所觀察、勒戒後，認無繼續施用毒品傾向，
    而為不起訴處分在案，其於五年內再度施用毒品，再經觀察、勒戒後，認有繼續
    施用毒品之傾向，依前揭規定，應依法予以論罪科刑。核被告所為，係犯毒品危
    害防制條例第十條第二項之施用第二級毒品罪。被告先後多次施用第二級毒品安
    非他命犯行，時間緊接，方法相同且反覆為之，所犯又係同一罪名之罪，顯係基
    於概括犯意為之，為連續犯，應依刑法第五十六條規定，以一罪論，並加重其刑
    。公訴人雖僅就被告於八十八年十月二十日下午三時三十分許查獲前二十四小時
    內某時施用毒品之該次犯行予以起訴，惟經本院審理結果，被告既自八十八年十
    月間起即有多次施用第二級毒品犯行，且於該次查獲經檢察官訊畢飭回後至八十
    九年三月六日緝獲止，仍有繼續施用第二級毒品之犯行，此部分之犯行雖未經起
    訴，然既與公訴人起訴之該次犯行有連續犯之裁判上一罪關係，基於審判不可分
    原則，應為起訴效力所及，本院自得併予審判，附此敘明。又被告先後非法持有
    安非他命多次，亦係基於概括之犯意，本亦應以連續持有論，惟其持有後，進而
    施用，其持有之低度行為應被施用之高度行為所吸收，不另論其非法持有第二級
    毒品安非他命罪。再被告於毒品危害防制條例施行前之八十三年間曾因違反麻醉
    藥品管理條例案件（即非法施用毒品罪），經臺灣高雄地方法院判處有期徒刑七
    月，已於八十三年十二月十八日執行完畢，有臺灣高等法院被告全國前案紀錄表
    及臺灣高雄地方法院檢察署刑案資料查註紀錄表各一份在卷可稽，其於有期徒刑
    之執行完畢後，五年內再犯本件有期徒刑以上之罪，為累犯，應依刑法第四十七
    條之規定加重其刑，並依法遞加其刑。
三、原審引用毒品危害防制條例第十條第二項、第十八條第一項前段（原審漏引此條
    文）、第二十條第三項、刑法第十一條、第五十六條、第四十七條、第三十八條
    第一項第二款之規定，並審酌被告於毒品危害防制條例施行前即有施用毒品之不
    良素行，已如前述，其於毒品危害防制條例施行後復因施用毒品，經檢察官依初
    次勒戒、觀察結果，以無繼續施用傾向為不起訴處分確定後，仍未戒絕毒品，再
    犯相同之罪，顯見其無悔改之意，有失政府制定毒品危害防制條例之立法美意，
    本不宜寬貸，惟念其施用毒品乃自戕一己之身體健康，尚未害及他人，及其犯後
    已坦承犯行，態度良好等一切情狀，量處有期徒刑八月，並認扣案之安非他命，
    送驗結果，確屬第二級毒品安非他命（驗前毛重四‧一八公克，驗後毛重四‧一
    三公克，此有高雄醫院附設中和紀念醫院八十八年十一月九日編號Ｂ00000
    00號檢驗報告單一紙附卷足憑），依同條例第十八條第一項前段規定，宣告沒
    收銷燬之。另扣案之吸食器一組、吸管一支，係被告所有，且供其施用毒品犯罪
    所用之物業經被告陳明在卷可按，併依刑法第三十八條第一項第二款宣告沒收。
    至於鑑定後耗損之毒品，既已滅失，即毋庸為沒收並銷燬之宣告。其認事用法均
    無違誤，量刑亦甚允當。上訴人即被告空言提起上訴，指摘原判決不當，為無理
    由，應予駁回。
據上論結，應依刑事訴訟法第三百六十八條，判決如主文。
本案經檢察官張其主到庭執行職務。
中      華      民      國    八十九    年      九月     二十     日
                              臺灣高等法院高雄分院刑事第五庭
                                  審判長法官  吳水木
                                        法官  惠光霞
                                        法官  陳朱貴
右正本證明與原本無異。
不得上訴。
                                      書記官  呂素珍
中    華    民    國     八十九     年       九       月    二十二      日
附錄本案判決論罪科刑法條：
毒品危害防制條例第十條第二項：
施用第二級毒品者，處三年以下有期徒刑。
                                                                        Ｆ


司法院資訊處製作；財團法人民間司法改革基金會備份。
